【裁判字號】    99,審訴,2960
【裁判日期】    991104
【裁判案由】    毒品危害防制條例
【裁判全文】
臺灣高雄地方法院刑事判決            99年度審訴字第2960號
公  訴  人  臺灣高雄地方法院檢察署檢察官
被      告  甲○○
上列被告因毒品危害防制條例案件，經檢察官提起公訴（99年度
毒偵字第4318號），被告於準備程序進行中就被訴事實為有罪之
陳述，經本院告知簡式審判程序之旨，並聽取被告與公訴人之意
見後，裁定依簡式審判程序審理，判決如下：
    主  文
甲○○施用第一級毒品，累犯，處有期徒刑捌月，扣案第一級毒
品海洛因壹包（含包裝袋，驗後淨重零點參零玖公克）、已使用
之針筒壹支，均沒收銷燬之，扣案未使用之夾鏈袋壹包沒收；又
施用第二級毒品，累犯，處有期徒刑伍月，扣案第二級毒品甲基
安非他命壹包（含包裝袋，驗後淨重零點零貳陸公克）、已使用
之玻璃吸食器貳支、吸管壹支，均沒收銷燬之，扣案未使用之吸
管壹支、夾鏈袋壹包，均沒收。應執行有期徒刑壹年，扣案第一
級毒品海洛因壹包（含包裝袋，驗後淨重零點參零玖公克）、第
二級毒品甲基安非他命壹包（含包裝袋，驗後淨重零點零貳陸公
克）、已使用之針筒壹支、玻璃吸食器貳支、吸管壹支，均沒收
銷燬之，扣案未使用之吸管壹支、夾鏈袋壹包，均沒收。
    事  實
一、甲○○前於民國88年間，因施用毒品案件，經本院裁定令入
    勒戒處所施以觀察、勒戒後，認無繼續施用毒品傾向，於88
    年9 月15日執行完畢釋放，並經臺灣高雄地方法院檢察署檢
    察官以88年度偵字第14890 號為不起訴處分確定。復於88年
    間，因施用毒品案件，經本院裁定令入勒戒處所施以觀察、
    勒戒後，認有繼續施用之傾向，再經本院裁定令入戒治處所
    施以強制戒治，同時經本院以90年度易字第1291號判處有期
    徒刑3 月確定，於91年5 月13日易科罰金執行完畢。另於93
    年間，因販賣毒品案件，經臺灣高等法院高雄分院以95年度
    上更二字第251 號判處有期徒刑4 年確定，於97年8 月19日
    縮刑期滿執行完畢。詎甲○○仍不知悔改及戒除毒癮，復分
    別基於施用第一級毒品海洛因及第二級毒品甲基安非他命之
    犯意，於99年6 月30日上午11時許，在其高雄縣永安鄉○○
    路16巷8 之6 號住處，先以針筒注射靜脈之方式，施用第一
    級毒品海洛因1 次，再以燒烤玻璃球吸食煙霧之方式，施用
    第二級毒品甲基安非他命1 次。嗣於同日下午2 時30分許，
    為警持法院所核發搜索票前往上址執行搜索，當場扣得其上
    開施用第一、二級毒品所剩之海洛因1 包（驗後淨重0.309
    公克）、甲基安非他命1 包（驗後淨重0.026 公克）、未使
    用之吸管1 支、夾鏈袋1 包及殘留有第一級毒品海洛因之注
    射針筒1 支、殘留有第二級毒品甲基安非他命之玻璃吸食器
    2 支、吸管1 支，經徵得同意採集其尿液送驗，結果呈嗎啡
    、甲基安非他命陽性反應，始悉上情。
二、案經高雄縣政府警察局岡山分局報告臺灣高雄地方法院檢察
    署檢察官偵查起訴。
    理  由
一、本件被告甲○○所犯係死刑、無期徒刑、最輕本刑為3 年以
    上有期徒刑以外之罪，其於準備程序進行中，就被訴事實為
    有罪之陳述，經受命法官告知簡式審判程序之旨，並聽取當
    事人之意見後，本院合議庭認無不得或不宜改依簡式審判程
    序進行之情形，爰依刑事訴訟法第273 條之1 第1 項規定，
    裁定本件由受命法官獨任進行簡式審判程序。又本件卷內之
    證據資料，依同法第273 條之2 規定，不受同法第159 條第
    1 項關於傳聞法則規定之限制，依法均有證據能力，合先敘
    明。
二、上揭事實，業據被告於本院審理中坦承不諱，並有高雄縣政
    府警察局岡山分局搜索扣押筆錄、扣押物品目錄表（偵卷第
    13至15頁）、高雄縣政府警察局岡山分局永安分駐所偵辦毒
    品危害防制條例通緝案件嫌疑犯尿液採證檢驗對照表（檢體
    編號：岡990211）（偵卷第20頁）、扣案物品照片8 張（偵
    卷第24至26頁、第85至86頁）、台灣檢驗科技股份有限公司
    濫用藥物實驗室99年7 月19日濫用藥物檢驗報告（偵卷第63
    頁）等證據在卷可稽。又扣案毒品海洛因1 包（驗後淨重0.
    309 公克）、甲基安非他命1 包（驗後淨重0.026 公克）經
    送驗後，確實分別含有第一級毒品海洛因、第二級毒品甲基
    安非他命之成分，此亦有卷附正修科技大學超微量研究科技
    中心99年9 月3 日檢驗報告1 份（本院卷第22頁）、高雄市
    立凱旋醫院99年9 月13日濫用藥物成品檢驗鑑定書1 份（本
    院卷第32頁）供核，足認被告前開任意性之自白與事實相符
    ，得作為被告有罪之證據。又被告曾受如事實欄所載之觀察
    、勒戒處分執行完畢後5 年內，再犯施用毒品罪而經依法追
    訴處罰完畢等事實，亦有卷附本院院內索引卡紀錄表、臺灣
    高等法院被告前案紀錄表各1 份在卷可按。按毒品危害防制
    條例第20條、第23條於93年1 月9 日修正施行後，將施用毒
    品之刑事處遇程序，區分為「初犯」及「五年內再犯」、「
    五年後再犯」3 種，其立法理由謂：「初犯」經觀察、勒戒
    或強制戒治執行完畢釋放後，「五年內再犯」者，因其再犯
    率甚高，原實施之觀察、勒戒及強制戒治既已無法收其實效
    ，爰依法追訴或裁定交付審理。至於經觀察、勒戒或強制戒
    治執行完畢釋放後，「五年後再犯」者，前所實施之觀察、
    勒戒或強制戒治已足以遮斷其施用毒品之毒癮，為期自新及
    協助其斷除毒癮，仍適用「初犯」規定，先經觀察、勒戒或
    強制戒治之程序。從而依修正後之規定，僅限於「初犯」及
    「五年後再犯」二種情形，始應先經觀察、勒戒或強制戒治
    程序。倘被告於5 年內已再犯，經依法追訴處罰，縱其第3
    次再度施用毒品之時間，在初犯經觀察、勒戒或強制戒治執
    行完畢釋放5 年以後，已不合於「五年後再犯」之規定，且
    因已於「五年內再犯」，顯見其再犯率甚高，原實施觀察、
    勒戒或強制戒治，已無法收其實效，即應依該條例第10條處
    罰（最高法院95年第7 次刑事庭會議決議參照）。從而，被
    告於前開初犯觀察、勒戒處分執行完畢釋放後「五年內再犯
    」施用毒品罪，並經依法追訴處罰執行完畢，而本件被告再
    度施用毒品犯行，已不合於「五年後再犯」之規定，揆諸前
    揭說明即應依毒品危害防制條例第10條加以處罰。從而，本
    件事證明確，被告犯行洵堪認定，應依法論科。
三、核被告所為，係犯毒品危害防制條例第10條第1 項之施用第
    一級毒品罪、同條例第10條第2 項之施用第二級毒品罪。被
    告為施用而持有第一、二級毒品之低度行為，為施用第一、
    二級毒品之高度行為所吸收，均不另論罪。被告就上開犯行
    ，犯意各別，行為互殊，應予分論併罰。又被告有如事實欄
    所記載論罪科刑執行完畢之紀錄，有上開被告前案紀錄表附
    卷可考，其於有期徒刑執行完畢後，5 年內故意再犯本件有
    期徒刑以上之2 罪，均為累犯，應各依刑法第47條第1 項規
    定，加重其刑。爰審酌被告前因施用毒品案件，迭經觀察、
    勒戒、強制戒治及法院科刑判決後，竟再為本件犯行，足見
    其惡習已深，且戒絕毒癮之意志不堅，未能體悟施用毒品對
    自己、家人造成之傷害及社會之負擔，自屬可議；參以被告
    犯後坦承犯行，且施用毒品本質上係屬戕害自身健康之行為
    ，尚未直接危害他人，反社會性程度應屬較低，及其施用毒
    品之前科紀錄、智識程度為國小畢業，現無工作及收入等一
    切情狀，分別量處如主文所示之刑，並依刑法第51條第5 款
    規定，定其應執行之刑，以資懲儆。至扣案第一級毒品海洛
    因1 包（驗後淨重0.309 公克）、甲基安非他命1 包（驗後
    淨重0.026 公克），經送驗後，確實分別含有第一級毒品海
    洛因、第二級毒品甲基安非他命之成分，已如前述，而包裝
    袋與其上殘留之毒品，均已難以分析剝離，俱應依毒品危害
    防制條例第18條第1 項前段規定，不問屬於犯人與否，併宣
    告沒收銷燬之，至於送鑑耗損之部分，既已滅失，自無庸再
    予宣告沒收銷燬之必要。又其餘扣案物經送驗後，其中已使
    用之針筒1 支，其上殘留有第一級毒品海洛因之成分；已使
    用之玻璃吸食器2 支、吸管1 支，其上殘留有第二級毒品甲
    基安非他命之成分，有正修科技大學超微量研究科技中心99
    年9 月3 日檢驗報告4 份（本院卷第23、24、26、29頁）附
    卷可按，是足認上開針筒1 支、玻璃吸食器2 支、吸管1 支
    分別殘留有第一級毒品海洛因、第二級毒品甲基安非他命之
    成分無疑，且因與毒品難以析離，應均視同毒品，而依毒品
    危害防制條例第18條第1 項前段規定，不問屬於犯人與否，
    宣告沒收銷燬之。至扣案未使用之吸管1 支、夾鏈袋1 包，
    業據被告自承為其所有，且扣案吸管1 支係預備施用第二級
    毒品甲基安非他命所用之物，扣案夾鏈袋1 包則係預備施用
    第一級毒品海洛因、第二級毒品甲基安非他命所用之物，是
    均應依刑法第38條第1 項第2 款宣告沒收之。
據上論斷，應依刑事訴訟法第273 條之1 第1 項、第284 條之1
、第299 條第1 項前段，毒品危害防制條例第10條第1 項、第2
項、第18條第1 項，刑法第11條、第47條第1 項、第38條第1 項
第2 款、第51條第5 款、第9 款，判決如主文。
本案經檢察官王清海到庭執行職務。
中    華    民    國    99    年    11    月     4    日
                  刑事第十庭    法  官  林裕凱
以上正本證明與原本無異。
如不服本判決應於收受判決後10日內向本院提出上訴書狀，並應
敘述具體理由。其未敘述上訴理由者，應於上訴期間屆滿後20日
內向本院補提理由書(均須按他造當事人之人數附繕本)「切勿逕
送上級法院」。
中    華    民    國    99    年    11    月     4    日
                                書記官  黃振祐
附錄所犯法條
毒品危害防制條例第10條
施用第一級毒品者，處 6 月以上 5 年以下有期徒刑。
施用第二級毒品者，處 3 年以下有期徒刑。

司法院資訊處製作；財團法人民間司法改革基金會備份。
